臺灣高等法院刑事判決　　　　　　　　　　　　　九十一年度上易字第一九六三號
　　上　訴　人　臺灣臺北地方法院檢察署檢察官
　　被　　　告　甲○○
　　被　　　告　乙○○
右上訴人因被告贓物等案件，不服臺灣台北地方法院九十一年度易字第一三七號，中
華民國九十一年六月十三日第一審判決（聲請簡易處刑案號：臺灣台北地方法院檢察
署九十年度偵字第二四四二二號，嗣經台灣台北地方法院改依通常程序判決）提起上
訴，本院判決如左：
    主  文
上訴駁回。
    理  由
一、聲請簡意判決處刑意旨略以：被告甲○○基於意圖為自己不法所有之概括犯意，
    先於民國九十年十一月十三日上午十時許，在台北市松山區○○○路一四一號前
    ，以自備之螺絲起子，竊取停放於該處之丁○○所有之車號ＤＵＲ—七八五號輕
    型機車一輛及該車內之安全帽一頂；其復於翌日上午十一時許，在台北市松山區
    ○○○路十五號前，依前方法，竊取停於該處之丙○○所有之車號ＤＵＱ—一五
    八號輕型機車一部及車內之安全帽一頂。得手後，分別將之騎回台北市○○區○○路一段三十九號之一自己經營之順大機車行，交由其子即被告乙○○，乙○○
    在該車行內將車號ＤＵＲ—七八五號機車之引擎號碼ＥＲ０一九三六二號磨掉，
    並組裝於同型而所有權人為順大機車行之車號ＤＩＩ—四八０號機車內；乙○○
    另將車號ＤＵＱ—一五八號之車牌取下，換上ＤＥＬ—二六九號車牌。嗣經警於
    同年十一月十四日下午四時四十分許，循線至順大機車行查獲等語，因認被告甲○○涉有刑法第三百二十一條第一項第三款之攜帶兇器加重竊盜罪嫌，被告乙○○則涉有刑法第三百四十九條第二項之寄藏贓物罪嫌。
二、按犯罪事實應依證據認定之，無證據不得推定其犯罪事實。又不能證明被告犯罪
    者，應諭知無罪之判決，刑事訴訟法第一百五十四條、第三百零一條第一項分別
    定有明文。又事實之認定，應憑證據，如未能發現相當證據，或證據不足以證明
    ，自不能以推測或擬制之方法，為裁判基礎（最高法院四十年台上字第八六號判
    例參照）；且認定犯罪事實所憑之證據，雖不以直接證據為限，間接證據亦包括
    在內，然而無論直接證據或間接證據，其為訴訟上之證明，須於通常一般之人均
    不致有所懷疑，而得確信其為真實之程度者，始得據為有罪之認定，倘其證明尚
    未達到此一程度，而有合理之懷疑存在而無從使事實審法院得有罪之確信時，即
    應由法院為諭知被告無罪之判決（最高法院七十六年台上字第四九八六號判例參
    照）。
三、本件公訴人認被告甲○○及乙○○涉有前開罪嫌，無非係以被告二人對於前開事
    實均於警訊及於內勤檢察官偵訊時供承不諱，核與被害人丁○○、丙○○之指訴
    相符合，並有贓物認領保管單、查獲時現場照片十張等為其論據。
四、訊據被告二人均堅決否認有公訴人所述之犯行，被告甲○○辯稱：車子不是我偷
    的，是我兒子乙○○偷的，因為案發當時我知道我兒子先前有一件機車竊盜案已
    經被警察查獲，還在法院審理中，我不想他因此被判更重的刑，所以我就幫我兒
    子頂了下來，等於我是幫我兒子頂罪，事實上那二台機車被偷的當時，我都有不
    在場證明，我人在別的地方，我真的沒有偷，我是幫我兒子頂罪的等語；被告乙○○則辯稱：那二部車子是我偷的，不是我爸爸偷的，我爸爸是幫我頂罪的等語
五、經查：（一）被害人丁○○所有車號ＤＵＲ－七八五號機車失竊之地點為台北市
    松山區○○○路十五號前（偵查卷第八頁反面偵訊筆錄參照），不過被告甲○○
    於案發當日警訊時確供稱其係在台北市○○○路、八德路口附近竊取該部機車（
    見偵查卷第四頁反面偵訊筆錄），因此被告甲○○此部分自白，很明顯的與該部
    機車事實上失竊之地點不同，且被告甲○○於案發後翌日（即九十年十一月十五
    日）經移送台灣台北地方法院檢察署由內勤檢察官訊問時，當內勤檢察官疏未注
    意將本件二部被害人所有機車之失竊地點相互錯置，而以錯誤之地點對於被告甲○○訊問是否係於該二錯誤地點行竊本件二部機車時，被告甲○○亦答稱：「是
    」（見偵查卷第四十一頁反面訊問筆錄），因此倘若本件二部機車確實係為被告
    甲○○所竊取，而偷竊之時間距離其經警訊及偵訊之時並不久遠，而僅有一日甚
    至數小時之隔，則其何以會有如此相差甚遠之錯誤供述出現？又何以被告甲○○
    不於檢察官訊問時，就檢察官就所訊問之內容加以更正？因此被告甲○○是否確
  實有如其自白之內容一般將該二部機車竊走乙節，即屬可疑。（二）被告甲○○
    於原審調查、審理時辯稱其所以會在警訊及在檢察官偵查中自白其有竊取該二部
    機車，乃是因為其子即被告乙○○當時尚有竊盜機車案件在法院審理中，其不想
    讓被告乙○○之刑責加重，故出面頂替其子即被告甲○○犯罪，核與原審卷附被
    告甲○○確實有於九十年八月十六日犯攜帶兇器竊盜機車之犯行，於同年月十七
    日為警查獲，為原審於九十年十二月七日以九十年度易字第一七二一號判決判處
    有期徒刑八月所顯示之情節相符（被告乙○○嗣對該判決提起上訴，由本院於九
    十一年二月二十一日以九十年度上易字第二二二號判決駁回其上訴而告確定），
    因此被告甲○○於原審調查、審理時供稱其虛偽自白之動機，係為頂替其子即被
    告甲○○而為虛偽之自白，並非不可採信。（三）被告甲○○於其偵查程序中所
    自白竊取該二部機車之時間，實際上當時其人均在其住處樓下由藍丕澤所經營之
    超商店幫忙，此業經藍丕澤於原審九十一年五月六日審理時供述明確（見當日審
    判筆錄），徵諸證人藍丕澤之供述，可為被告甲○○所自白其有竊取前述二部機
    車之「不在場證明」，因此由證人藍丕澤之供述可知，被告甲○○在偵查程序中
    所為自白，要與事實不符。（四）再查，被告乙○○於原審調查、審理時供稱前
    述二部機車事實上係其攜帶螺絲起子所竊取，核與卷附被告乙○○有於九十年四
    月間以相同手法竊取機車（為原審於九十年八月一日以九十年度易字第一一００
    號判處有期徒刑六月，嗣並經確定）及前述九十年八月十六日以相同手法竊取機
    車之手段相同，而被告甲○○之前並無任何前科，此有台灣高等法院檢察署刑案
    記錄簡覆表在卷可稽，足徵被告乙○○在原審調查、審理時所自白前述二部機車
    為其所竊取，徵諸其有類似之前科，應較為可信。（五）被害人丙○○之父楊鴻
    基於原審九十一年四月二十二日調查時供稱被告甲○○於案發後在警察局接受偵
    訊時，確實有向其表明其係要幫被告乙○○頂罪而為虛偽自白（見當日訊問筆錄
    參照），足徵被告甲○○並非至法院審理時才憑空捏造其有虛偽自白之動機。
六、綜上所述，並無積極證據足以證明被告二人確有檢察官所述之犯行，原審依前揭
    說明，為被告甲○○、乙○○二人無罪之諭知，核無違誤。檢察官上訴意旨仍執
    陳詞，認被告二人在法院所為供述係臨訟卸責之詞，應依被告二人警訊及偵查中
    之供述較為可採云云。惟查被告之前述自白與事實不符，已如前述，自難憑採。
    檢察官之上訴為無理由，應予駁回。
七、至被告甲○○是否另涉犯刑法第一百六十四條第二項之頂替罪嫌及被告乙○○是
    否另涉犯刑法第五十六條、第三百二十一條第一項第三款之連續攜帶兇器加重竊
    盜罪嫌，應由檢察官另行偵辦，併此敘明。
據上論斷，應依刑事訴訟法第三百六十八條，判決如主文。
本案經檢察官洪泰文到庭執行職務。
中      華      民      國      九十一      年      八    月    二十八  日
                              臺灣高等法院刑事第二十一庭
                                  審判長法  官  葉  騰  瑞
                                        法  官  江  國  華
                                        法  官  莊  明  彰
右正本證明與原本無異。
不得上訴。
                                        書記官  廖  嫣  雯
中      華      民      國      九十一      年      八    月    二十九  日
